臺灣高等法院民事裁定
107年度重上字第870號
上  訴  人  陳麥冬  
訴訟代理人  枋啟民律師

上列上訴人因與被上訴人陳冠良間請求返還借名登記事件，對於
中華民國107年10月11日臺灣士林地方法院107年度重訴字第238
號判決提起上訴，本院裁定如下：
     主  文
一、本件第一審訴訟標的價額核定為新臺幣4,294萬9,600元，第
    二審訴訟標的價額核定為新臺幣4,646萬1,120元。
二、上訴人應於收受本裁定之日起15日內，補繳第一審裁判費新
    臺幣23萬2,056元及第二審裁判費新臺幣39萬4,548元，逾期
    未繳納，即駁回上訴。 
     理  由
一、按訴訟標的之價額，由法院核定。核定訴訟標的之價額，以
    起訴時之交易價額為準；無交易價額者，以原告就訴訟標的
    所有之利益為準。以一訴主張數項標的者，其價額合併計算
    之，但所主張之數項標的互相競合或應為選擇者，其訴訟標
    的價額，應依其中價額最高者定之。民事訴訟法第77條之1
    第1、2項、第77條之2第1項分別定有明文。又因財產權起訴
    者，應依民事訴訟法第77條之13規定，繳納裁判費；提起民
    事第二審上訴，應依同法第77條之16規定，繳納上訴費，此
    為必備之程式。當事人提起第二審上訴，未依上開規定繳納
    裁判費者，審判長應定期間命其補正，如不於期間內補正，
    第二審法院應以裁定駁回之，亦為同法第444條第1項所明定
    。
二、經查：
  ㈠上訴人於民國107年3月20日起訴，主張兩造間就其所有臺北
    市○○區○○段○○段00地號及12-1地號土地應有部分各3分之1(
    下稱系爭土地應有部分)之借名登記關係業經終止，而請求
    被上訴人返還系爭土地應有部分。經查系爭土地應有部分於
    起訴時之市場交易價值為新臺幣(下同)4,294萬9,600元，此
    有宇豐不動產估師聯合事務所不動產估價報告書在卷可稽（
    參該報告書第40、41頁），依首揭說明，本件起訴之訴訟標
    的價額應以此交易價額為準，據以核算應徵收第一審裁判費
    38萬9,960元，扣除上訴人已繳納之15萬7,904元，尚應補繳
    第一審裁判費23萬2,056元。
  ㈡又原審為上訴人敗訴之判決後，上訴人提起上訴，仍請求被
    上訴人返還系爭土地應有部分，並於本院第二審程序為訴之
    追加，備位主張如不能返還系爭土地應有部分，另依民法第
    181條規定請求被上訴人給付4,646萬1,120元本息。上訴人
    上訴請求返還系爭土地應有部分，按其上訴利益計算之訴訟
    標的價額，仍為系爭土地應有部分起訴時之交易價額即4,29
    4萬9,600元；而追加備位之訴部分，訴訟標的金額依其聲明
    請求為4,646萬1,120元。又上訴人先、備位請求互相競合，
    是以本件第二審訴訟標的價額，依前開說明，應依其中價額
    最高者即4,646萬1,120元定之，應徵收第二審裁判費63萬1,
    404元，扣除其已繳納之23萬6,856元，尚應補繳第二審裁判
    費39萬4,548元。
三、綜上，上訴人應補繳第一審裁判費23萬2,056元，及第二審
    裁判費39萬4,548元。茲限上訴人於收受本裁定翌日起15日
    內如數補繳，逾期即駁回其上訴。
四、爰裁定如主文。
中　　華　　民　　國　　109 　年　　11　　月　　12　　日
                  民事第六庭   
                      審判長法  官  陶亞琴
                            法  官  陳蒨儀
                            法  官  楊博欽
正本係照原本作成。
核定訴訟標的價額部分，如不服裁定得於收受送達後10日內向本
院提出抗告狀，並繳納抗告費新臺幣壹千元。
命補繳裁判費部分不得抗告。
中　　華　　民　　國　　109 　年　　11　　月　　12　　日

  　　　　　　　　　　　　　書記官  陳盈璇